臺灣高等法院臺中分院刑事裁定　　　　　　　　　　九十一年度交抗字第二六三號
　　抗　告　人
　　即受處分人　甲○○
右列抗告人因聲明異議案件，不服臺灣彰化地方法院中華民國九十一年二月二十六日
裁定（九十年度交聲字第一九七號）提起抗告，本院裁定如左：
      主　  文
抗告駁回。
      理  　由
一、本件抗告人即受處分人（下稱受處分人）抗告意旨略以：(1)、本件彰化縣警察局
    通知單僅對汽車駕駛人施敏芳送達，並未對所有人即抗告人為送達，事發之始抗
    告人並不知情，此可由左上角被通知人僅及汽車駕駛人處打勾，而未及汽車所有
    人處打勾可知。顯見通知單之送達並未及於汽車所有人，汽車所有人茫然不知而
    受罰，即所謂不教而誅。原裁定逕認定已由施敏芳轉送，此係臆測之詞，施敏芳
    固係抗告人之媳，怕受受處分人之斥責，伊無轉送之義務，亦無轉送之膽量，此
    乃人情之常。(2)、該ＰＦ－三四五五號小自客車係車主即受處分人交與媳婦施敏
    芳上下班接送兒女之用，完全歸其管理使用，某日停在其娘家附近門口被附近歹
    徒卸下前方牌照，放在地上，發現後拾起，因已晚未隨即懸掛，被警查獲時始憶
    其事，非裁決書所謂「領有號牌而未懸掛」，而是「懸掛而被不肖者卸下前車牌
    」，車後號牌依然懸掛無恙。此與一般作奸犯科者故意卸下前後車牌或故意不懸
    掛，以免被查緝者，不可同日而語。本件僅前車牌被歹徒惡意卸下，後車牌則依
    然懸掛完好，原裁定慮「部分駕駛人亦因警政機關無從藉由車牌追查車輛」，乃
    多慮也，查前後車牌均係同一號碼，僅後車牌足資認定，如謂僅後車牌不足認定
    ，汽車何不設左右車牌？似此輕微事件，不關他人之權利義務及公安案件，原監
    理站竟以領有牌照而未懸掛，擴張解釋法條為全部未懸掛，處罰新台幣五千元並
    吊銷牌照禁止其行駛之重罰。尤以「吊銷牌照」一端，牌照並無遺失，好端端掛
    在車上，竟予吊銷，徒增政府及人民之人力物力，最為可議，為此提起抗告等語
    。
二、原裁定意旨略稱：依卷附舉發違反道路通管理事件通知單上所載之違規事實係「
    未懸掛前車牌行駛」，並參諸首揭交通違規處罰規定，未依規定懸掛號牌違規行
    為之處罰對象應為汽車所有人即受處分人，然查獲違規行為之時，駕駛人施敏芳
    並非汽車所有人，依違反道路交通管理事件統一裁罰標準及處理細則第十一條第
    一項第一款之規定，應填載受處分人之資料後，將舉發違規通知單交付被查獲之
    行為人代收。故本件由駕駛人施敏芳於九十年七月十六日（即違規當日）在舉發
    違規通知單之收受者欄簽名具領後，已完成代收及舉發違規事實之程序，此有該
    舉發違規通知單一紙在卷為憑，警察機關自毋庸另向受處分人再為送達。況且受
    處分人於聲明異議狀內既已陳明：汽車駕駛人施敏芳為其媳婦等語，情誼關係並
    非疏遠，於本件交通違規事實發生後，受處分人亦得經由駕駛人之告知，得悉上
    開違規情節。受處分人遽指舉發通知單送達並未合法，使其茫然不知云云，顯有
    誤解。又車輛號牌應懸掛於車輛前後之特定位置，以供交通監理及警政機關查核
    辨識，此乃維繫交通秩序所必須，亦為一般汽車所有人及駕駛人所共知。是以汽
    車所有人或駕駛人一旦發現車輛號牌已有脫落現象，不論係因他人有意拆卸或不
    慎遭他車撞及掉落，仍應先將號牌拾起懸掛，始得開車上路；否則，倘汽車所有
    人或駕駛人皆得憑恃車牌掉落、忘記懸掛而藉以免責，監理機關製發車輛號牌之
    管理目的將難期達成，部分駕駛人亦因警政機關無從藉由車牌追查車輛，因而無
    所忌憚，任意違規肇事。本件受處分人所稱車輛號牌遭人拆卸等情縱若屬實，然
    其既已發現車牌掉落在先，又將車牌自地上拾起，嗣後將之懸掛於車前原先位置
    應無任何困難可言，此乃汽車駕駛人於開車上路前所應特別注意之事項，自不容
    受處分人再以駕駛人一時疏忽為由，卸免應負之交通違規責任。綜上所陳，受處
    分人前揭所辯各節均有未洽，無足憑採，原處分機關交通部公路局台中區監理所
    彰化監理站依道路交通管理處罰條例第十二條第一項第七款、第二項分別明定：
    汽車已領有號牌而未懸掛或不依指定位置懸掛者，處汽車所有人新台幣三千六百
    元以上七千二百元以下罰鍰；並禁止其行駛，牌照並應吊銷之交通處罰規定，對
    於受處分人裁處新台幣五千元之罰鍰，並將牌照吊銷，禁止其駕駛，並無不當。
    因認本件異議為無理由，裁定予以駁回。經查，道路交通管理處罰條例第十二條
    第一項第七款所定「汽車已領有號牌而未懸掛或不依指定位置懸掛者」，條文並
    未規定須汽車所領號牌全部未懸掛或不依指定位置懸掛如該當於該違章行為，解
    釋上應認為行為人所領得汽車號牌之一未依上述規定懸掛，即該當於該違章行為
    。又同條第二項明定並禁止其行駛，牌照並應吊銷之併罰規定，原處分機關依規
    定併予處罰，即無不合。因此，原裁定經核無不當，本件受處分人所執前詞提起
    抗告並無理由，應予駁回。
三、據上論結，應依刑事訴訟法第四百十二條，裁定如主文。
中      華      民      國　    九十一   年    　 四      月    二十九  日
                                  臺灣高等法院臺中分院刑事第七庭
                                        審判長法  官　林　榮　龍
                                              法　官　謝　說　容
                                              法  官  江  錫  麟
右正本證明與原本無異。
不得再抗告。
                                              書記官　陳　振　海
中      華      民      國　    九十一   年    　 四      月    二十九  日
                                                                        Ａ
